臺灣臺北地方法院民事判決　　　　　　　94年度小上字第41號
上　訴　人　甲○○
被上訴人　　中華第一大樓管理委員會
法定代理人　鄧愛珠
上列當事人間請求給付管理費事件，上訴人對於中華民國九十四
年一月三十一日臺灣臺北地方法院臺北簡易庭九十三年度北小字
第二八四○號第一審判決提起上訴，本院判決如下：
    主  文
上訴駁回。
第二審訴訟費用新台幣壹仟伍佰元由上訴人負擔。
    理  由
一、按對於小額程序之第一審裁判，得上訴或抗告於管轄之地方
    法院，然非以其違背法令為理由，不得為之，民事訴訟法第
    四百三十六條之二十四第一項、第二項定有明文。而上訴狀
    應記載上訴理由，表明下列各款事項：一、原判決所違背之
    法令及其具體內容。二、依訴訟資料可認為原判決有違背法
    令之具體事實，民事訴訟法四百三十六條之二十五亦有明定
    。本件上訴人主張原審判決違反民事訴訟法第四百三十六條
    之三十二規定準用同法第四百六十九條第四款、公寓大廈管
    理條例第二十九條第三項、同條例第十條第二項、民法第三
    百三十四條第一項之規定等，實有判決不適用法則或適用不
    當之違背法令。核其上訴理由，堪認對於其所主張原第一審
    小額判決違背法令之情事，已有具體之指摘，並已揭示該違
    背法令之法規條項內容，是上訴人提起本件上訴，應認為已
    具備合法要件，合先敘明。
二、本件上訴人提起上訴，其上訴理由無非係以：被上訴人之主
    任委員鄧愛珠於民國九十三年四月十四日已連續第三次當選
    主任委員，自當受九十三年一月二月修正生效之公寓大廈管
    理條例第二十九條第三項有關連任次數規定之限制，被上訴
    人為原審訴訟未經合法代理；又上訴人若非因公寓大廈管理
    條例第10條第2項規定，依區分所有權人會議對管理委員會
    負有繳納管理費之債務，則被上訴人中華第一大樓管理委員
    會又焉能提起本件訴訟，要求上訴人給付管理費，因而原審
    判決對於公寓大廈管理條例第十條第二項規定之適用，顯有
    未當，而有適用不當之違背法令；縱退步言之，上訴人繳納
    管理費是本於區分所有權人會議而負擔債務，非對管理委員
    會所負債務，又管理委員會應屬全體區分所有權人之履行輔
    助人，依民法第二二四條規定，全體區分所有權人自應與其
    履行輔助人負相同過失責任，則上訴人將對其他區分所有權
    人因其履行輔助人中華第一大樓管理委員會所生之損害賠償
    債權，與對其他區分所有權人之管理費繳納債務抵銷，與民
    法第三三四條第一項抵銷之要件規定並無不符，故原審判決
    應適用民法第三三四條第一項抵銷之規定，而不適用，當屬
    前述判決不適用法規之違背法令事由。
三、惟查：
  (一)按「法律不溯既往」，為一般法律適用之原則，除立法明文
    規定溯及既往外，均不得溯及既往；公寓大廈管理條例第二
    十九條第三項前項固規定「主任委員之任期，依區分所有權
    人會議或規約之規定，任期一至二年，連選得連任一次。」
    ，惟關於「連任次數」之規定，係該條例於九十二年十二月
    三十一日修正後新增之規定，依前開原則，有關「連任次數
    」之規定，自應於該條文修正生效日即九十三年一月二日（
    參照同條例第六十三條及中央法規標準法第十三條規定）之
    後，始有適用之。查被上訴人之主任委員鄧愛珠先後於九十
    一年四月十四日、九十二年四月十四日、九十三年四月十四
    日，分別經原告之管理委員依住戶管理規約規定，選任為主
    任委員，任期各為一年，為兩造所不爭，則原告之主任委員
    鄧愛珠於前開公寓大廈管理條例於九十三年一月二日修正生
    效後之九十三年四月十四日當選為被上訴人之主任委員，依
    前開意旨，尚無違反公寓大廈管理條例第二十九條第三項有
    關「連任次數」之規定，被上訴人之主任委員鄧愛珠自得合
    法代理被上訴人提起本件訴訟，上訴人以原審判決違法適用
    公寓大廈管理條例第二十九條第三項之規定，主張被上訴人
    未經合法代理，自屬無據。
  (二)次按住戶違反公寓大廈管理條例第九條第二項之規定，對共
    用部分之使用未依設置目的及通常使用方法為之者，應予制
    止並得按其性質請求各該主管機關或訴請法院為必要之處置
    ，如有損害並得請求損害賠償；又違反公寓大廈管理條例第
    九條第二項關於公寓大廈變更使用之限制，經制止而無效者
    ，由主管機關處以罰鍰後，仍不改善或續犯者，管理委員會
    應促請所有權人或住戶改善，於三個月內仍未改善者，管理
    委員會得依區分所有權人會議之決議，訴請法院強制其遷離
    ，中華第一大樓住戶管理規約第十八條第一項第三款、同條
    第二項第二款（見原審卷第四十五頁）、公寓大廈管理條例
    第四十九條第一項第二款分別定有明文，是以中華第一大樓
    共用部分之樓頂平台遭人占用時，管理委員會應依前開規約
    制止之，或請求主管機關處以罰鍰，或訴請法院為必要之處
    置，暨請求賠償損害，該占用人經主管機關處以罰鍰仍未改
    善，管理委員會始得依區分所有權人會議之決議訴請該占用
    人強制遷離。查被上訴人於原審主張大樓頂樓平台係八十四
    年間遭占用，其與住戶溝通過，住戶們沒有很強烈的主張要
    拆所以才沒有拆等語，有原審九十四年一月十三日言詞辯論
    筆錄（見原審卷第三十三、三十四頁），此為上訴人所不爭
    ，堪信為真實，是中華第一大樓之區分所有權會議並未議決
    對頂樓平台占用人訴請強制遷離，揆諸前開說明，被上訴人
    自無從對該占用人提起訴訟強制遷離後拆除，況且縱依上訴
    人所言被上訴人就該占用部分未曾依前開規約第十八條第一
    項第三款規定加以處理，惟上訴人亦未就該占用造成之損害
    舉證證明之，是上訴人主張被上訴人怠於處理樓頂平台占用
    部分致其受有損害，自屬無據。
  (三)再按民法第三百三十四條所稱之抵銷，係以二人互負債務，
    其給付種類相同並均屆清償期，而無依債之性質或當事人特
    約不能抵銷者為要件。而區分所有權人應繳納之管理費，依
    公寓大廈管理條例第三十六條第七款規定，雖以管理委員會
    為收支、保管、運用之機關，但此項繳納義務，係本於公寓
    大廈管理條例第十條第二項規定，依照區分所有權人會議決
    議所負擔用以支付全體區分所有權人因維護系爭社區共同部
    分之費用，核屬全體區分所有權人（含上訴人在內）之給付
    義務，並非區分所有權人對管理委員會所負擔之債務。況所
    繳納之管理費，屬全體區分所有權人共有，除上開用途外，
    其目的亦在於充實公寓大廈管理資金，俾能維護公寓大廈之
    管理，提昇居住之品質，以達社區發展之目的，其給付並具
    有公益性質，尚不容區分所有權人以其個人事由而為抵銷。
    是縱依上訴人所言其因被上訴人怠於執行職務受有損害，上
    訴人亦不得以其對於管理委員會所生之損害賠償債權，與其
    所負繳納管理費之債務，主張抵銷。上訴人以原審判決未適
    用民法抵銷之規定，主張有適用法規不當之違背法令情形，
    尚屬無據。
四、末按小額事件之第二審判決，倘依上訴意旨足認上訴為無理
    由者，得不經言詞辯論為之，民事訴訟法第四百三十六條之
    二十九第二款定有明文。本件依上訴意旨足認原判決並無上
    訴人所指違背法令之情事業如前述，上訴意旨指摘原判決不
    當，求予廢棄改判，並無理由，爰不經言詞辯論而駁回之。
五、上訴人應負擔之訴訟費用額確定為如主文所示金額。
六、據上論結，本件上訴為無理由，依民事訴訟法第四百三十六
    條之二十九第二款、第四百三十六條之三十二第一項、第二
    項、第四百三十六條之十九第一項、第四百四十九條、第七
    十八條，判決如主文。
中　　華　　民　　國　　94　　年　　8　　月　　22　　日
                 民事第六庭    審判長法　官　吳光釗
                  　　　　　　　　　 法　官　郭美杏
                                     法  官  李媛媛
以上正本係照原本作成。
本判決不得上訴。
中　　華　　民　　國　　94　　年　　8　　月　　24　　日
                                     書記官  林秀妙
